最高法院刑事裁定　　　　　　　　　　　　　　　　九十三年度台抗字第二三六號
　　抗　告　人　丁○○
　　　　　　　　丙○○
　　　　　　　　甲○○
　　　　　　　　乙○○
右抗告人等因貪污案件，不服台灣高等法院台南分院中華民國九十三年三月十七日駁回
聲請再審之裁定（九十三年度聲再字第四○號），提起抗告，本院裁定如左：
    主  文
抗告駁回。
    理  由
本件原裁定以聲請意旨略稱：原確定判決因發現下列新證據，依刑事訴訟法第四百二十
條第一項第六款規定聲請再審：(1)、黃圳龍、劉佑綜二人受聲請人丁○○之命，辦理嘉
義縣新港鄉復興國民小學採購廚具迴轉蒸氣鍋之作業程序，其二人自應成立共同正犯，
何以公訴意旨僅起訴黃圳龍，而未將劉佑綜列為共犯？又本案提出採購名單之廠商為楊
水欽所經營之峻宏工程有限公司（下稱峻宏公司），並非聲請人乙○○所經營之東衛企
業有限公司，何以檢察官竟未追究楊水欽，反而對乙○○提起公訴？(2)、本件採購招
標均依照法定程序為之，聲請人等均係無辜受害，原審未查明真相，遽予論罪科刑，
顯屬不當。爰提出嘉義縣政府函、嘉義縣警察局民雄分局刑事案件報告書、起訴書及
峻宏公司出具之證明書各一份，請求准予再審云云。原裁定以：按刑事訴訟法第四百
二十條第一項第六款所謂之「新證據」，係指於事實審法院判決當時已經存在，而未
及調查審酌，至其後始行發現者而言。該項新證據除須具備「嶄新性」與「顯著性」
以外，尚須就其本身形式上觀察，毋須經調查程序，而顯然可認為足以動搖原確定判
決者為限。故如受判決人因對有利之主張為原確定判決所不採，事後任意由他人出具
證明書，證明受判決人前此所為有利之主張係屬實在，而憑以聲請再審，此項證據既
非於最後事實審理時即已存在，而於判決後始發見，又非不須調查之確實新證據，顯
然不足以使原確定判決發生動搖，自難據以開始再審。又聲請再審，應以最後事實審
判決所認定之相關事實為限，不得就原審所未認定之事實更為請求。本件聲請人等所
指劉佑綜、楊水欽之犯罪事實，既未經起訴，自非原確定判決效力所及之人，且該二
人是否確有犯罪事實，尚須經實體調查始得知悉，顯與所謂「新證據」之要件不合。
至聲請人等雖提出嘉義縣政府函、嘉義縣警察局民雄分局刑事案件報告書，及台灣嘉
義地方法院檢察署八十八年度偵字第一七三九號起訴書影本各一份。惟上開文件或屬
主管機關內部之通知書，或與本件案情無關，均不能據以為聲請人等有利之證明，核
與前揭新證據之要件，亦有不合。至楊水欽以峻宏公司名義所出具之證明書，依其書
立之日期（九十三年二月三日），顯係於原判決確定後始作成，此項證據尚非於原確
定判決審理前已經存在，又非不須經調查之確定新證據，自不足以動搖原確定判決，
而使聲請人等受更有利之判決。是本件聲請人之主張以及所提出之前揭資料，均核與
前述「新證據」之要件不合，自難憑以聲請再審。因認其等聲請再審均為無理由，而
予以駁回，經核於法尚無不合。抗告意旨略以：劉佑綜與黃圳龍共同承辦上述採購業
務，何以僅就黃圳龍判罪，而未追究劉佑綜之刑責？又丙○○、甲○○、乙○○僅係
奉命進行招標程序，何有違法可言？再乙○○並未參與本件招標程序，亦與楊水欽所
經營之峻宏公司無關，為何將其列為共犯？又法院既查明丙○○、甲○○、乙○○並
無與丁○○共謀貪污之行為，何以仍將渠等論以偽造文書罪？此外，本件採購招標過
程均屬合法，聲請人等係無辜受害，原確定判決予以論罪科刑，顯有違誤云云。無非
執其等在原確定判決事實審所為之辯解，暨彼等主觀上對於該案件判決之疑問，漫為
爭執，並未具體指摘原裁定有何違法不當之情形，其等抗告均難認為有理由，應併予
駁回。
據上論結，應依刑事訴訟法第四百十二條，裁定如主文。
中　　　華　　　民　　　國　　九十三　　年　　　五　　　月　　 十九 　　日
                              最高法院刑事第六庭
                                  審判長法官  吳　雄　銘
                                        法官  池　啟　明
                                        法官  石　木　欽
                                        法官  郭　毓　洲
                                        法官  蕭　仰　歸
      右正本證明與原本無異
                                              書  記  官
中　　　華　　　民　　　國　　九十三　　年　　　五　　　月　　二十四　　日
                                                                        Ｖ
